【裁判字號】    88,竹簡,265
【裁判日期】    890816
【裁判案由】    履行契約
【裁判全文】
臺灣新竹地方法院民事判決  八十八年度竹簡字第二六五號
    原      告  統一精工股份有限公司
    法定代理人  甲○○
    訴訟代理人  丁○○
    被      告  廣達加油站有限公司
    法定代理人  丙○○
    訴訟代理人  林清溪律師
    右  一  人
    複代理  人  戊○○        .
                乙○○        .
右當事人間請求履行契約事件，本院判決如左：
    主    文
原告之訴及假執之聲請均駁回。
訴訟費用由原告負擔。
    事實及理由
一、原告訴之聲明：被告應給付原告新台幣（下同）四十九萬元，及自起訴狀繕本送
    達被告之翌日起至清償日止，按年息百分之五計算之利息。及願供擔保請准宣告
    假執行。
二、事實摘要：
（一）原告主張與被告於民國八十六年八月八日簽訂「訂購洗車機」合約，由被告向
      原告購買ＰＬＣ型號洗車機一臺，合約總價五十九萬元，被告於合約成立時應
      先行給付定金十萬元予原告，餘款四十九萬元則約定待原告將洗車機安裝完妥
      並驗收完畢後給付。被告已於簽約時給付十萬元，惟該洗車機經原告依約安裝
      完妥，並於八十六年八月十五日由被告驗收完畢後，原告屢次向被告催討，被
      告乃以給付之洗車機有瑕疵為由，未將所餘價金四十九萬元給付原告。為此，
      雙方幾經協調後達成協議並簽立同意書以變更上開買賣合約之內容，兩造約定
      被告須將場地整平及二噸水箱先行裝設後，由原告更換洗車機本體，待貨到工
      地後，被告先行支付三十六萬七千元，二十天後，再支付尾款十二萬三千元。
      然被告迄今未依約將場地整平，致原告亦無法依約更換洗車機本體，爰依兩造
      間於八十六年八月八日簽訂之訂購洗車機合約，請求被告給付價款四十九萬元
      及自起訴狀繕本送達被告之翌日起至清償日止，按年息百分之五計算之利息，
      並願供擔保請准宣告假執行。
（二）被告抗辯：被告對於兩造間於民國八十六年八月八日簽訂「訂購洗車機」合約
      、於簽約時給付十萬元及該洗車機業由原告按裝完妥，並經被告於八十六年八
      月十五日驗收完畢而餘款四十九萬元尚未給付之事實皆不爭執，惟抗辯原告固
      將前開洗車機安裝完成，被告卻於安裝後發覺該洗車機與約定之原機型不符，
      且機器出現瑕疵，損壞頻頻，兩造乃另立同意書約定由原告將機器補正或排除
      機器故障後，被告始須付清尾款，詎原告迄未更換洗車機本體，被告自無付款
      義務。
三、法院之判斷：
（一）原告主張兩造間於民國八十六年八月八日簽訂「訂購洗車機」合約，由被告向
      原告購買ＰＬＣ型號洗車機一臺，合約總價五十九萬元，約定被告於合約成立
      時先行給付定金十萬元予原告，被告已於簽約時給付十萬元，餘款四十九萬元
      則約定待原告將洗車機安裝完妥並驗收完畢後給付，且該洗車機經原告依約安
      裝完妥，並於八十六年八月十五日由被告驗收完畢後，被告未將所餘價金四十
      九萬元給付原告之事實，業據其提出合約書為證，且為被告所不爭執，堪信屬
      實。
（二）被告另主張雙方於事後又經協調後達成協議簽立同意書，變更上開買賣合約之
      內容，約定被告須將場地整平及二噸水箱先行裝設後，由原告更換洗車機本體
      ，待貨到工地後，被告先行支付三十六萬七千元，二十天後，再支付尾款十二
      萬三千元之事實，有被告所提出同意書一紙附卷可佐。觀諸該同意書之內容，
      係針對被告向原告購置洗車機一台，因購置之洗車機狀況及場地不佳，由原告
      更換洗車機本體一台，並就被告之付款方式另為約定，已變更兩造間於八十六
      年八月八日所訂前開契約之內容，被告此部分之主張亦應信為真實。
（三）按債權人基於債之關係，得向債務人請求給付，民法第一百九十九條第一項定
      有明文。從而，依兩造所訂同意書變更後之付款方式，原告應先依約更換洗車
      機本體後，始得請求被告給付餘款。本件兩造對於原告並未更換洗車機並不爭
      執，原告既尚未依約而為給付，其自無請求被告先行給付餘款四十九萬元之餘
      地。原告雖另主張，被告之法定代理人丙○○曾向原告表示，其擬另向第三人
      購置洗車機，原告毋庸依同意書更換洗車機本體，兩造間有關同意書之約定，
      業已作廢，且被告遲未依同意書之約定將土地整平並裝設水箱，致原告無從依
      同意書之約定更換洗車機等語。惟查，被告向原告表示同意書作廢之事實，為
      被告所否認，原告復未能舉證以實其說，尚不足採信，兩造仍受上開同意書約
      定之拘束，應無疑義。另就同意書內容觀之，兩造並未就被告應於何時裝設水
      箱並將場地整平而為約定，原告自應定期催告被告依約整地及裝設水箱。原告
      提出八十七年六月十六日之存證信函以資證明其曾催告被告依約履行，然查該
      存證信函並無任何有關原告催告被告應於一定期限內整地與裝設水箱之隻字片
      語，尚不足以證明原告確有催告被告之情事。原告就此未為催告，難謂被告前
      揭整地及裝設水箱之給付義務已屆清償期。據此，被告雖尚未為整地及裝設水
      箱，亦不使被告負有先為餘款給付之義務。原告於未依約更換洗車機本體之前
      ，即逕向被告請求給付餘款四十九萬元，非有理由。
（四）綜上以觀，原告依訂購洗車機合約請求被告給付貨款四十九萬元，為無理由，
      應予駁回。
（五）假執行部分：原告陳明願供擔保請准宣告假執行，因受敗訴之判決，其假執行
      之聲請已失所附麗，應併予駁回。
據上論結，本件原告之訴為無理由，依民事訴訟法第四百三十六條第二項、第七十八
條，判決如主文。
中      華      民      國    八十九    年     八       月    十六      日
                                        臺灣新竹地方法院新竹簡易庭
~B法      官 彭洪英
右為正本係照原本作成。
如對本判決上訴，須於判決送達後二十日內向本院提出上訴狀（須按他造當事人之人
數附繕本）。
~B法院書記官  蘇霞
中      華      民      國    八十九    年     八       月    十六      日


司法院資訊處製作；財團法人民間司法改革基金會備份。
